【裁判字號】    91,訴,784
【裁判日期】    920703
【裁判案由】    損害賠償
【裁判全文】
臺灣桃園地方法院民事判決  九十一年訴字第七八四號
    原      告    乙○○
    訴訟代理人    呂沐基律師
    被      告    丙○○
    訴訟代理人    丁○○
                  李國賢
    複  代理人    甲○○
右當事人間請求損害賠償事件，原告就本院八十九年度交易字第四九六號刑事案件提
起附帶民事訴訟（八十九年度交附民字第一五八號），經本院刑事庭裁定移送前來，
本院判決如左：
    主    文
被告應給付原告新台幣壹佰陸拾伍萬陸仟玖佰壹拾元，及自民國八十九年十二月二
十二日起至清償日止，按年息百分之五計算之利息。
原告其餘之訴駁回。
訴訟費用由被告負擔十分之四，餘由原告負擔。
本判決原告勝訴部分於原告以新台幣伍拾伍萬貳仟伍佰元為被告供擔保後，得為假執
行；但被告如於假執行程序實施前，以新台幣壹佰陸拾伍萬陸仟玖佰壹拾元為原告
預供擔保，得免為假行。
原告其餘假執行之聲請駁回。
    事    實
甲、原告方面：
一、聲明：求為判決被告應給付原告新台幣（下同）三百九十五萬四千九百五十八元
    ，及自附帶民事起訴狀繕本送達被告翌日起至清償日止，按年息百分之五計算之
    利息，並願供擔保請准宣告假執行。
二、陳述：
  (一)被告於民國八十八年十二月二十三日上午八時三十分許，駕駛車號ＬＯ—八一一
    三號自小客車，由桃園縣楊梅鎮○○路○段二五號水美托兒所前欲迴轉民富路往
    富岡方向行駛時，本應注意汽車迴車前，應暫停並顯示左轉燈光或手勢，看清有
    無來往車輛，並注意行人通過，始得迴轉，而依當時情形，又無不能注意之情事
    ，竟於迴車時疏於注意，致撞及由原告所騎乘沿民富路右轉楊新路至該處路口之
    車號ＫＧＢ九九一號重型機車之右側，使原告人車倒地，受有右側股骨骨折、右
    側脛骨開放性骨折合併肌肉及軟組織缺損及脛骨骨髓炎等傷害。被告所涉刑事過
    失傷害部分業經鈞院判處拘役四十日，如易科罰金，以三百元折算一日，緩刑二
    年確定。
  (二)原告因被告過失傷害行為，受傷甚重，所支付之醫療費共計四十二萬七千四百零
    三元，看護費共計六十五萬七千三百元，被告應負責賠償。
  (三)又不法侵害他人之身體或健康，對於被害人因此喪失或減少勞動能力者，應負損
    害賠償責任，民法第一百九十五條定有明文。原告自八十八年九月起在訴外人喬
    輝企業股份有限公司工作，每月收入為一萬零七百三十五點五元，四個月為四萬
    二千九百四十二元。自八十八年十二月二十三日被撞後已喪失勞動能力，領有殘
    障手冊，以每月減少工作收入一萬零七百三十五元（小數點不算）為準，並自事
    發之日起（四十二歲）算至六十歲，共十八年，依霍夫曼計算法扣除中間利息後
    ，請求被告賠償工作收入損失計為一百六十七萬零二百五十五元。
  (四)精神損害部分依據民法第一九五條規定請求賠償一百二十萬元。以上合計共三百
    九十五萬四千九百五十八元，依法被告應予賠償。
三、對被告抗辯所為之陳述：
  (一)確有收到被告先行支付之金額計二十一萬六千七百零五元，本件請求之金額並沒
    有將上開部分予以扣除，應將之扣除沒意見。
  (二)對被告抗辯減少勞動能力未超過百分之五十認為不合理，蓋原告之勞動能力應該
    是全部喪失。
四、證據：提出扣繳憑單影本一張、怡仁醫院診斷證明書影本二張、長庚紀念醫院診
    斷證明書二張、看護費單據三張、醫療費用單據影本四十八張、殘障手冊影本一
    張為證。
乙、被告方面：
一、聲明：求為判決駁回原告之訴及其假執行之聲請，如受不利之判決，願提供擔保
    請准宣告免為假執行。
二、陳述：
  (一)對於原告主張被告於八十八年十二月二十三日上午八時三十分許，駕駛所有自小
    客車行經楊梅鎮水美國小旁，欲迴轉民富路往富岡方向行駛時，不慎與原告所騎
    乘之機車發生碰撞，致原告受有骨折等傷害之事實不爭執。惟本件車禍發生後被
    告就原告於住院期間所支出之醫療費用、看護費用、醫療用品等增加生活上所需
    ，已支出二十一萬六千七百零五元予原告，此部分應予扣除。且醫療費用依全民
    健康保險法第八十二條規定，中央健康保險局就交通事故之被害人所支付之醫療
    費用享有代位求償權，故原告請求之醫療費用應將健保給付部分予以扣除，且被
    告已支付原告於受傷住院期間之一切醫療及看護費用，其後續費用非必要性支出
    ，被告否認其真正。
  (二)就喪失勞動能力部分，此應以其傷害經一段醫療期間終止後，無法復原致不能從
    事或影響其原來工作性質，即達到傷殘認定標準，方能請求。惟查原告之傷害僅
    為一般骨折，只需經過一段期間之休養，即能復原，實未達喪減勞動能力請求之
    標準，因此原告據此請求一百六十七萬餘元，實屬無理。又對於怡仁醫院函文認
    定原告喪失勞動能力百分之五十，被告認應尚不至喪失到百分之五十，應再參考
    殘障等級以判斷之。
  (三)再者，原告因此事故所致骨折傷害，並非難癒之傷，經被告向專業醫生請教後，
    此種骨折傷害僅需數月復健即可康復，惟原告據此請求精神慰撫金一百二十萬元
    ，實屬過高。被告因一次不慎過失，就需負滔天大責，永世不得翻身，且被告於
    事故發生後，曾多次至醫院探視原告，並主動付清原告住院期間之一切支出，期
    間曾協調賠償事宜，因其請求金額無理，終未能達成合意，但可顯見被告之誠意
    。惟原告仍執意提出刑事告訴終使被告遭判刑確定，則被告業已付出代價。懇請
    鈞院參酌被告因罹患乳癌，現正治療中及被告於事故發生後之誠意，准予酌減。
三、證據：提出支出費用單據影本十二張、國泰醫院診斷證明書影本壹張、鈞院八十
    九年度交易字第四九六號刑事判決影本一份為證。
丙、本院依職權調閱本院八十九年度交易字第四九六號過失傷害案件卷宗全部及向怡
    仁醫院、長庚醫院函查原告所需支出之醫藥費用、看護期間、減少勞動能力比例
    等項。
    理    由
甲、程序方面：
    按訴狀送達後，原告不得將原訴變更或追加他訴。但擴張或減縮應受判決事項之
    聲明者，不在此限，民事訴訟法第二百五十五條第一項第三款定有明文。本件原
    告原起訴請求被告給付二百二十萬元及自附帶民事起訴狀繕本送達被告翌日起至
    清償日止，按年息百分之五計算之利息，嗣於本院審理中擴張請求為被告應給付
    原告三百九十五萬四千九百五十八元及自附帶民事起訴狀繕本送達被告翌日起至
    清償日止，按年息百分之五計算之利息，此係擴張應受判決事項之聲明，揆諸前
    揭法條規定，自應准許，合先敘明。
乙、得心證之理由：
一、原告主張被告於八十八年十二月二十三日上午八時三十分許，駕駛車號ＬＯ—八
    一一三號自小客車，由桃園縣楊梅鎮○○路○段二五號水美托兒所前欲迴轉民富
    路往富岡方向行駛時，本應注意汽車迴車前，應暫停並顯示左轉燈光或手勢，看
    清有無來往車輛，並注意行人通過，始得迴轉，而依當時情形，又無不能注意之
    情事，竟於迴車時疏於注意，致撞及由原告所騎乘沿民富路右轉楊新路至該處路
    口之車號ＫＧＢ九九一號重型機車之右側，使原告人車倒地，受有右側股骨骨折
    、右側脛骨開放性骨折合併肌肉及軟組織缺損及脛骨骨髓炎等傷害，被告所涉刑
    事過失傷害部分業經鈞院判處拘役四十日，如易科罰金，以三百元折算一日，緩
    刑二年確定之事實，業經原告提出怡仁醫院診斷證明書影本二張、長庚紀念醫院
    診斷證明書二張、殘障手冊影本一張為證，且為被告所不爭執，並經本院依職權
    調閱本院九十一年度交易字第四九六號刑事案件偵審卷宗查明屬實，是以原告上
    開主張堪以採信。
二、按因故意或過失，不法侵害他人之權利者，負損害賠償責任；不法侵害他人之身
    體或健康者，對於被害人因此喪失或減少勞動能力或增加生活上之需要時，應負
    損害賠償責任；又不法侵害他人之身體、健康、名譽或自由者，被害人雖非財產
    上之損害，亦得請求賠償相當之金額，民法第一百八十四條第一項、第一百九十
    三條第一項、修正前民法第一百九十五條第一項前段分別定有明文。查被告因駕
    車過失不法侵害原告身體，致原告受有前開傷害之事實，既經認定，已如上述，
    原告自得請求被告賠償所受損害，茲將原告請求被告賠償之各項損害，是否准許
    ，分述如次：
  (一)醫療費用部分：
    原告主張因被告之過失傷害行為，造成原告身體受傷就醫，醫藥費用共計支出四
    十二萬七千四百零三元之事實，固經提出醫療費用單據四十八張為證，惟為被告
    所否認，且經本院依職權向怡仁醫院、長庚醫院查詢結果，原告於怡仁醫院就醫
    期間共計支出醫藥費用四十七萬五千六百零三元，其中自負額九萬三千八百三十
    四元、健保給付三十八萬一千七百六十九元；於長庚醫院就醫期間計支出醫藥費
    用四十二萬七千六百七十六元，其中自負額五萬七千八百零二元，健保給付三十
    六萬九千八百七十四元，有怡仁醫院九十一年六月二十五日函、長庚醫院九十一
    年七月二十三日函暨其附件各一份在卷為憑，而上開健保給付部分因全民健康保
    險法第八十二條規定：「保險對象因汽車交通事故，經本保險提供醫療給付者，
    本保險之保險人得向強制汽車責任保險之保險人代位請求該項給付。」，該法為
    保險法之特別法，依特別法優於普通法之原則，全民健康保險法第八十二條應優
    先於保險法第一百三十五條、第一百零三條關於傷害保險之保險人不得代位行使
    被保險人對於加害人之損害賠償請求權之規定而為適用。從而全民健康保險之被
    保險人因汽車交通事故，經全民健康保險提供醫療給付者，全民健康保險之保險
    人得向強制汽車責任保險之保險人代位請求該項給付。而依強制汽車責任保險法
    第三十條規定，強制汽車責任保險之保險人依該法規定給付保險金者，於該範圍
    內，加害人或強制汽車責任保險之被保險人之損害賠償責任即因而解免，全民健
    康保險被保險人對於加害人之損害賠償請求權亦因而喪失。則依上開說明，原告
    就全民健康保險負擔額七十五萬一千六百四十三元部分即不得請求被告賠償。另
    自負額十五萬一千六百三十六元部分，除其中向醫師請求出具診斷證明書所支出
    之費用一千四百元，並非係因侵權行為所生財產上之損害，應予剔除外，其餘各
    項均載明費別，並依原告所受傷害情形觀之，均屬治療上之必要費用，共計十五
    萬零二百三十六元，被告應負責賠償。再就原告所提出之其他單據（醫院部分除
    外）觀之，其中盛興商店收據三百四十元、五百元、怡仁救護車勤務中心收據二
    千五百元、天增藥局收據一千零六十元、寶生藥局二百元均已載明購買之內容，
    可認係屬必要，應由被告負責外，其餘部分則或因未載明內容，或無法認定必要
    ，自難責令被告負責。執此，原告得請求被告賠償之醫藥費用應為十五萬四千八
    百三十六元，至原告請求超過部分，則不應准許。
  (二)看護費用部分：
    原告主張因本件車禍受傷無法自理日常生活，均係由所聘請之看護人員照料，每
    日二千一百元，迄今共計支出看護費用六十五萬七千三百元之事實，業經提出看
    護費用收據三張為證，被告對此雖予否認，然經本院向怡仁醫院、長庚醫院查詢
    結果，均函覆原告所受傷勢確有專人照護之必要，且原告於怡仁醫院就醫住院期
    間（881223至890122；890211至890212；890221至890308）共計五十日需專人全
    日照護，有怡仁醫院九十一年六月二十五日函、九十一年九月十四日函各一份為
    憑，另於長庚醫院就醫期間則係於八十九年三月八日至九十年八月十四日需他人
    協助照護，有長庚醫院九十二年六月六日函一份可按，參酌原告所提出之單據，
    其於上開期間確係由專人全日照護，可見原告需專人看護期間應為五百二十五日
    ，且為全日，再依兩造不爭執之長庚醫院所檢附之收費標準全日看護時每日費用
    為二千一百元，則原告得向被告請求之看護費用應為一百十萬二千五百元，然原
    告就此部分僅請求六十五萬七千三百元，尚在前開範圍內，是故原告此部分之請
    求，即非無據，均應准許。
  (三)工作損失及減少勞動能力部分：
    原告主張渠自八十八年九月起在訴外人喬輝企業股份有限公司工作，每月收入為
    一萬零七百三十五點五元之事實，業經提出扣繳憑單一紙為憑，且為被告所不爭
    執，並同意以此為計算每月工作損失標準，堪信為真實。至原告另主張自被撞後
    已完全喪失勞動能力云云，則為被告所否認，且辯稱所減損之勞動能力應未達百
    分之五十云云。查原告自本件事故於八十八年十二月二十三日發生後，於881223
    至890122；890211至890212；890221至890308之期間均係在怡仁醫院住院，無法
    正常工作一節，有該院九十一年六月二十五日函文在卷可按，另原告於長庚醫院
    就醫期間，係於八十九年三月八日至八十九年十一月間完全無法工作等情，亦有
    該院九十二年五月一日函可憑，則上開期間三百十八日堪認原告之勞動能力係屬
    完全喪失。至八十九年十二月一日以後原告之勞動能力，經本院依職權向怡仁醫
    院（即原告最初就診醫院及最近就診醫院）查詢結果，經該醫院函覆：原告已達
    輕度殘障，該員右下肢短少兩公分，右踝跟腱攣縮活動受限，骨折癒合不良，仍
    須柱丈行動，不宜搬重物，及無法蹲下皆有損其勞動能力，約減損百分之五十等
    情，有該院九十一年九月十四日、九十一年十月三十日函在卷可佐，參照長庚醫
    院九十二年五月一日函文亦載明原告於八十九年十一月以後其餘時間，應可從事
    「不需站立」之工作以及原告確實領有殘障手冊等節，堪認原告因本次車禍確實
    已造成其勞動能力部分終局受損，永久無法恢復，且其減損之程度以百分之五十
    為當，被告抗辯未達百分之五十、原告主張完全喪失云云，均不足採。換言之，
    自八十九年十二月一日起至一百十三年四月二十八日原告屆滿六十歲依勞動基準
    法強制退休時止，期間共計二十三年五月，原告並非喪失全部勞動能力，僅是喪
    失百分之五十。是本件原告得請求被告賠償之工作損失應為一百十二萬九千八百
    八十六元（其計算之方式如下：每日薪資358元×318日＝113844元～；每年薪
    資128826元×15.0000000（霍夫曼係數）×50﹪＝0000000元～；128826×16.
    0000000（霍夫曼係數）－128826元×15.0000000（霍夫曼係數）＝59919；5991
    9×5÷12×50﹪＝12483～；113844＋0000000＋12483＝0000000元；小
    數點以下均四捨五入），原告請求超過上開範圍之部分，即屬於法無據，應予駁
    回。
  (四)精神慰撫金部分：
    查原告因本件車禍事故受有右側股骨骨折、右側脛骨開放性骨折合併肌肉及軟組
    織缺損及脛骨骨髓炎等傷害，其肉體及精神上確受極大痛苦，茲本院斟酌原告所
    受之傷勢及已然造成原告輕度肢障結果終身無法復原，對於原告心理、生理上可
    能產生之影響以及原告之身分、地位、經濟能力，即原告國中畢業、名下沒有不
    動產或動產、每月收入一萬多元；被告高商畢、目前無業且罹患乳癌刻正治療中
    、名下雖有一棟不動產，惟仍有貸款需繳納等一切情況，認原告請求一百二十萬
    元尚嫌過高，應予核減為四十萬元，方屬公允，逾此數額之請求，為無理由。
  (五)綜上所述，原告因被告前開過失傷害行為所受損害合計為二百三十四萬二千零二
    十二元（154836＋657300＋0000000＋400000＝0000000）
三、次按「損害之發生或擴大，被害人與有過失者，法院得減輕賠償金額，或免除之
    」，民法第二百十七條第一項定有明文。查本件原告無駕駛執照即騎乘重型機車
    ，且於行駛民富路由富岡往楊梅方向，剛由民富路右轉進入楊新路時，被告所駕
    駛之自小客車即從原告右方托兒所方向撞到原告所騎乘之機車右側等情，業經原
    告於台灣桃園地方法院檢察署檢察官調查時自承綦詳（見八十九年六月二十三日
    偵訊筆錄），可見原告亦有疏未注意車前動態之過失，且原告對此亦不爭執，參
    照上開說明，原告自應就其之過失負責。又本院審酌被告之過失係迴轉時未注意
    左側來車即逕自駛出橫越車道，過失程度較重，而原告之過失係疏未注意車前狀
    況，其過失程度較輕，認兩造應負責之過失比例為八比二，即被告應負十分之八
    之過失責任，原告應負十分之二之過失責任。從而，被告所應負責賠償之範圍即
    應依上開比例減輕為一百八十七萬三千六百十八元（小數點以下四捨五入）。
四、末查，被告抗辯已先給付原告二十一萬六千七百零五元之事實，為原告所不爭執
    ，並表示應予扣除無誤（見九十一年八月二十三日言詞辯論筆錄），則此部分，
    自應於上開被告應負擔部分予以扣除。
五、從而，原告基於侵權行為之損害賠償請求權，請求被告賠償一百六十五萬六千九
    百十三元（0000000－000000＝0000000）及自附帶民事起訴狀繕本送達被告翌日
    即八十九年十二月二十二日起至清償日止，按年息百分之五計算之法定遲延利息
    之範圍內，為有理由，應予准許，逾此部分之請求，為無理由，應予駁回。
六、兩造陳明願供擔保，聲請宣告假執行或免為假執行，經核原告勝訴部分，合於法
    律規定，爰分別酌定相當擔保金額准許之；至原告敗訴部分，其假執行之聲請，
    已失所附麗，應予駁回。
七、因本案事證已臻明確，兩造其餘主張陳述及所提之證據，均毋庸再予審酌，附此
    敘明。
八、結論：本件原告之訴為一部有理由，一部無理由，依民事訴訟法第七十九條但書
    、第三百九十條第二項、第三百九十二條，判決如主文。
中      華      民      國    九十二    年      七      月      三      日
                              臺灣桃園地方法院民事第一庭
~B法      官  黃若美
右為正本，係照原本作成。
如對本判決上訴，須於判決送達後廿日內向本院提出上訴狀
中      華      民      國    九十二    年      七      月      四      日
~B法院書記官  劉德壽


司法院資訊處製作；財團法人民間司法改革基金會備份。
